# 一方出地，乙方出资，请问如何会计及税务处理？

提问人：weiduckpear 时间：2017-09-02 23:22:37
A公司在B公司所属土地上盖一栋楼。B公司有土地证，盖完后的房产证也是B的。钱是A出的，施工方发票也是开给A的。AB约定，盖成后A免费使用 20 年， 20 年后房产归还B。 请问A公司的账务处理？以及税务处理？谢谢！ 如能列出相关法律法规依据更好，非常感谢！

回答人：chenyiwei
假设A不再向B支付土地租金。该交易的实质就是A以 20 年后该房屋的余值冲抵该土地的租金。 假设该房屋的建造成本为 1000 万元，设计使用寿命为 50 年，则 20 年后的余值为 600 万元（假设不考虑残值），将其分摊到 20 年租赁期，每年的土地租金为 30 万元；同时每年正常折旧 20 万元，合计每年摊销 50 万元。 1 、建造支出在“长期待摊费用”中核算。 2 、该长期待摊费用在 20 年的免费使用期内每年摊销 50 万元，其中 20 万元为正常的房屋折旧， 30 万元为土地的年租金。到 20 年期满时，长期待摊费用的帐面价值为零。

提问人：weiduckpear 时间：2017-09-04 14:18:50
感谢陈版的答复，提供了一种很清晰的会计处理思路。
在您假设的数字前提下，请问B公司是否需要每年给A公司开具 30 万元的租赁费发票？
目前A公司有施工方开具的发票，依据发票金额在 20 年的期间内平均税前扣除，A公司的税务局并未提出异议。A公司的税务局并未要求B公司给A公司再开具租赁费发票。
非常感谢！

回答人：chenyiwei
我理解B公司实际上是出租土地给Ａ，相应获得了租赁费收入，但实际的租赁费要 20 年后才收取。理论上B应向A开具租赁费发票，目前这种开票方式有无税务风险，建议咨询税务专业人士。

提问人：一叶飞刀 时间：2017-09-04 17:27:37
从会计的角度看，A支付一笔建造费用，然后可以使用 20 年，那么按年摊销这笔费用即可 对于B公司而言，等于放弃了 20 年的土地使用权换取一幢用了 20 年的房屋，即： 建成时： 借：固定资产-房屋 1000 万元 贷：应付账款-房屋 1000 万元每年处理租金 借：应付账款-房屋 50 万元 贷：其他业务收入 50 万元
借：其他业务成本 50 万元 贷：累计折旧 50 万元
严格按税务规定，应当参考易货的增值税处理，双方对开发票，即建成时B增加了一幢房屋 1000 万元，A就 1000 万元开具增值税发票给B，同时应当视为A一次性支付了租金 1000 万元，所以B应当给A开具发票（建筑物租赁以收到货款为纳税义务发生），显然意义不大，特别是AB均在一地

回答人：chenyiwei
站在B的角度，该房屋的建造成本应按 50 年（而不是 20 年）摊销，所以你的最后一笔分录中的金额应为 20 万元。

提问人：polariswong 时间：2017-09-04 18:48:45
陈版，参照BOT思路处理怎么样？尽管两者分录区别不大。 我觉得除了合同授予方B不是政府部门外，其他的就是标准的BOT操作。
B 以建成后房产 20 年的运营权作为对价，换取A建成的房产。
个人认为房产从头至尾的所有权都归属于B，所以整个流程中，不是B出租土地给A建造房产，而是B请A在B土地上为B建造房产，其对价就是建成后房产 20 年运营权。

回答人：chenyiwei
BOT模式不妥。参考《瑞华研究 2010 ～ 2016 汇编》之“问题4-4-12（BOT和租赁模式的区分）”。